臺灣臺中地方法院刑事判決　　　　　　　　　　　　九十一年度易字第一六三五號
　　公　訴　人　臺灣臺中地方法院檢察署檢察官
　　被　　　告　甲○○原名張.
右列被告因侵占案件，經檢察官提起公訴（九十一年度偵緝字第二四０號），本院判
決如左：
    主  文
甲○○連續意圖為自己及第三人不法之所有，而侵占自己持有他人之物，累犯，處有
期徒刑拾月。
    事  實
一、甲○○前曾有竊盜、恐嚇取財、違反槍砲彈藥刀械管制條例及動產擔保交易法等
    犯行，素行不佳，其中於民國八十七年間，因恐嚇取財未遂案件，經臺灣彰化地
    方法院判處有期徒刑六月，嗣經撤回上訴而告確定，於八十七年十二月二十日執
    行完畢。詎仍不知悔改，其與丙○○係相識一年餘之朋友關係，丙○○知悉甲○○從事討債工作，遂於九十年一月間，在台中市○○○○街與大安街口之九九紅
    茶店內，委託甲○○代為向乙○○索討新台幣（下同）三十二萬元之會款債務（
    該會款原乃乙○○積欠李文杰，李文杰復積欠丙○○款項，李文杰遂將其對乙○○之會款債權移轉予丙○○），甲○○隨即前往台北縣某處，與乙○○商談會款
    債務，乙○○僅願意償還十萬元，並允諾以匯款方式清償債務。乙○○遂於相隔
    一星期至二星期左右（約九十年一月間左右），先行匯款五萬元至甲○○不詳姓
    名年籍同事之郵局帳戶（帳號不詳）內，甲○○即基於意圖為自己及第三人不法
    所有之概括犯意，知悉乙○○匯款後，即刻前往台中市○○路○段某銀行提款機
    ，跨行領取五萬元，除私自花用一萬五千元外，其餘三萬五千元款項交由同事一
    起花用；隔一個月後（約九十年二月間），乙○○再度匯款五萬元至前開郵局帳
    戶內，甲○○以同一手法於領得前開款項後，亦承上開為自己不法所有之概括犯
    意，將收得五萬元款項予以侵占入己，並花用完畢。嗣經丙○○向乙○○查詢，
    乙○○稱業已交付十萬元予甲○○，惟丙○○並未拿到款項，始悉上情。
二、案經丙○○訴由臺中縣警察局清水分局報請臺灣臺中地方法院檢察署檢察官偵查
    起訴。
    理  由
一、訊據被告甲○○對於在右揭時地受告訴人丙○○委託，前往臺北縣某處向乙○○
    索討會款債務，事後並取得十萬元款項，惟均未交付告訴人收執等事實不諱，惟
    矢口否認有何侵占犯行，辯稱：當初伊與告訴人言明五五分帳，而因為伊受託索
    討債務並無證據，因此乙○○只願意拿出十萬元，且分別匯款二次，伊於領得第
    一次五萬元匯款後，即將該筆金額自行提領與同事共同花用，第二次領得五萬元
    時，伊就要拿給告訴人，但告訴人以伊並未領得三十二萬元款項，故拒絕收受伊
    所交付之五萬元款項，之後伊也願意還他十萬元，但告訴人均不願意收受云云。
    經查，右開事實，業據告訴人於檢察官偵訊及本院調查時指訴綦詳，被告復不否
    認受告訴人委託，並先後領得十萬元款項未交付告訴人之事實。被告雖持前詞為
    辯，然被告亦供稱：伊雖然在全宏財務公司上班，但告訴人是找伊個人去討債務
    ，伊才拿公司契約書給告訴人簽立契約，但公司現已解散，且也找不到契約書等
    詞，而告訴人於檢察官偵訊及本院調查時均一再指稱伊是找被告去討債，並未提
    及伊係委託被告所屬公司前往討債，況被告復未能提出契約書以供本院查證，則
    告訴人是否委託被告所屬公司前往討債一情，不無可疑；再者，告訴人委託被告
  向乙○○索討債務者，係三十二萬元，被告且明知告訴人不同意債權減縮為十萬
    元，為其於本院審理時所供承，則在未徵得告訴人同意前，被告豈有擅自將債權
    逕行減縮為十萬元之決定權；況且，被告僅領得十萬元款項，告訴人且不同意將
    債權減縮為十萬元，縱使被告與告訴人先前曾言明五五分帳之約定，被告所取得
    之十萬元款項均未達其所應取之十六萬元，無論分二次各五萬元，或一次領得十
    萬元，亦均應立即交付委託人之告訴人方是，豈有在未徵得委託者之告訴人同意
    前，逕行拿取二次各五萬元使用，並將第一次取得之五萬元款項朋分與同事共同
    花用，且告訴人亦否認被告有欲交付五萬元乃至十萬元之事實，被告亦稱交還五
    萬元款項予告訴人時，並無其他證人在場，則告訴人既委託被告索討債務，目的
    即在取款，豈有可能於被告交付五萬元抑或十萬元時，不予收受之理，被告前開
    辯解顯與常情有違，而不足採信。本件事證業臻明確，被告犯行至堪認定。
二、核被告所為，係犯刑法第三百三十五條第一項侵占罪。又被告係先後取得二次乙○○所匯得各五萬元款項，予以侵占入己，而非一次取得十萬元款項，且二次匯
    款時間相隔約一個月，顯見被告二次侵占犯行，時間緊接，手段相同，所犯構成
    要件復相同，顯係基於概括犯意反覆為之，為連續犯，依刑法第五十六條規定論
    以一罪，並依法加重其刑，公訴人認被告是一次收足十萬元款項並予侵占，容有
    誤會，併此敘明。至被告前曾於八十七年間，因恐嚇取財未遂案件，經臺灣彰化
    地方法院判處有期徒刑六月，嗣經撤回上訴而告確定，於八十七年十二月二十日
    執行完畢，有臺灣臺中地方法院檢察署刑案資料查註紀錄表及臺灣高等法院被告
    全國前案紀錄表各一份存卷可按，其於五年內再犯本件有期徒刑以上之罪，為累
    犯，依刑法第四十七條規定加重其刑，並依法遞加重其刑。爰審酌被告前有如事
    實欄所述犯行，素行不佳，其所犯侵占方法、手段、金額，迄未償還十萬元予告
    訴人，犯後復僅坦承部分犯行等一切情狀，量處如主文所示之刑。
據上論斷，應依刑事訴訟法第二百九十九條第一項前段，刑法第五十六條、第三百三
十五條第一項、第四十七條，罰金罰鍰提高標準條例第一條前段，判決如主文。
中      華      民      國      九十一      年        十    月    一    日
                                        法  官  賴  妙  雲
右正本證明與原本無異。
如不服本判決，應於送達後十日內向本院提出上訴狀 （須附繕本） ，上訴於台灣高等
法院台中分院。
                                        書記官
中      華      民      國      九十一      年        十    月    一    日
附錄論罪科刑法條：
刑法第三百三十五條第一項
第  335 條  意圖為自己或第三人不法之所有，而侵占自己持有他人之物者，處五年以
            下有期徒刑、拘役或科或併科一千元以下罰金。
            前項之未遂犯罰之。
